臺灣新北地方法院民事裁定
111年度聲字第69號
聲  請  人  盧郭細  

代  理  人  盧紀鐃  
上列聲請人因與相對人台北富邦商業銀行股份有限公司間請求塗
銷分割繼承登記事件（本院110年度訴字第2962號），聲請法官
迴避，本院裁定如下：
    主  文
聲請駁回。
    理  由
一、按法官有民事訴訟法第32條所定之情形而不自行迴避，或有
    第32條所定以外之情形，足認其執行職務有偏頗之虞者，當
    事人得聲請法官迴避，同法第33條第1項第1款、第2款定有
    明文。又按民事訴訟法第33條第1項第2款所謂法官執行職務
    有偏頗之虞，係指法官對於訴訟標的有特別利害關係，或與
    當事人之一造有密切之交誼或嫌怨，或基於其他情形客觀上
    足疑其為不公平之審判者而言。若僅憑當事人之主觀臆測，
    或不滿意法官進行訴訟遲緩、不就當事人聲明之證據為調查
    ，或認法官行使闡明權、指揮訴訟失當，則不得謂其執行職
    務有偏頗之虞。且上開迴避之原因，依同法第34條第2項、
    第284條之規定，應提出能即時調查之證據釋明之（最高法
    院111年度台抗字第216號裁定意旨參照）。
二、本件聲請意旨略以：本院110年度訴字第2962號塗銷分割繼
    承登記事件（下稱本件訴訟）承審法官未依民事訴訟法第59
    條規定將台新銀行參加書狀送達兩造，即同意台新國際商業
    銀行股份有限公司（下稱台新銀行）參加民國111年3月15日
    庭訊，致聲請人於無準備情況下遭受突襲，侵害聲請人庭訊
    之訴訟公平權及依民事訴訟法第60條應有之聲請駁回權及抗
    告權。另承審法官於當次庭訊時制止聲請人陳述意見，並要
    求另以書面答辯，已違反民事訴訟法第193條、第195條規定
    應有之當庭陳述權，恐致聲請人須另尋法律專業人代筆，除
    增加聲請人經濟上負擔外，以文字表達恐有因用詞不當而表
    達失真情事發生，致侵害聲請人應有訴訟公平審理之權利，
    並已可足認承審法官執行職務有偏頗之虞等語。
三、經查：
　㈠查台新銀行於本件訴訟進行中，於111年2月25日向本院提出
    民事訴訟參加書狀，主張本件訴訟被告盧紀鐃為其債務人，
    而就本件訴訟有法律上利害關係，經承審法官於同年3月3日
    批示「准予參加，並通知111.3.15庭期到庭」等語，有台新
    銀行民事訴訟參加書狀上本院收狀戳及承審法官批示在卷可
    稽（見本院110年度訴字第2962號卷，下稱本件訴訟卷，第2
    19頁）；嗣於111年3月15日言詞辯論期日，經本件訴訟被告
    訴訟代理人（即聲請人代理人）陳稱「依照民事訴訟法參加
    訴訟應以書狀送達被告」，承審法官即當庭諭知「請參加人
    將參加狀送達被告」等語，均有上開期日言詞辯論筆錄可佐
    （見本件訴訟卷236頁）。聲請人雖主張本件訴訟承審法官
    係侵害其權利云云，惟按當事人對於第三人之參加，得聲請
    法院駁回，但對於參加未提出異議而已為言詞辯論者，不在
    此限；關於前項聲請之裁定，得為抗告；駁回參加之裁定未
    確定前，參加人得為訴訟行為，民事訴訟法第60條定有明文
    ，從而本件承審法官縱未於庭期前即依同法第59條之規定將
    參加書狀送達於兩造，然聲請人僅需於知悉台新銀行經通知
    到庭為訴訟參加時，對該參加提出異議，即得依法聲請法院
    駁回訴訟參加，自無聲請人所認承審法官為不公平審判、侵
    害聲請駁回權及抗告權等情事。
　㈡至聲請意旨另指摘承審法官違反民事訴訟法第193條、第195
    條規定，侵害聲請人當庭陳述權云云。查依本件訴訟111年3
    月15日言詞辯論筆錄記載，承審法官就聲請人答辯聲明、事
    實及理由，與聲請人另提起反訴之聲明為詢問，經聲請人表
    示意見後，承審法官諭知「請被告提出書狀臚列本訴及反訴
    之答辯」等語（見本件訴訟卷第236頁），此核屬承審法官
    基於訴訟順利迅速進行，所為指揮訴訟之職權行使，且法院
    本得視案件繁簡程度，而依民事訴訟法第265條命當事人提
    出準備言詞辯論之書狀，足見法院使當事人為陳述，並非限
    於當庭言詞提出；況同法第193條、第195條之規範意旨，係
    在課予當事人就訴訟關係及所其提出之事實，有完足、真實
    陳述之義務，聲請人認該等規範乃賦予當事人得當庭以言詞
    陳述之權利，顯有誤會，是本件承審法官上開所為諭知，並
    無不妥。且聲請人前揭所指，核屬以承審法官指揮訴訟不當
    為聲請迴避之理由，揆諸上開說明，尚與得聲請法官迴避之
    事由有間。
　㈢此外，聲請人復未提出其他得即時調查之證據，以釋明承審
    法官對於本件訴訟之訴訟標的有何特別利害關係，或與當事
    人之一造有密切之交誼或嫌怨，或其他有何在客觀上足疑其
    為不公平審判之情事，自難僅憑聲請人之主觀臆測，即認承
    審法官執行職務有偏頗之虞。從而，聲請人之聲請，尚於法
    未合，不應准許。
四、據上論結，本件聲請為無理由，爰裁定如主文。
中　　華　　民　　國　　111 　年　　5 　　月　　30　　日
                  民事第二庭  審判長法  官  黃若美
                                    法  官  楊雅萍
                                    法  官  宋泓璟
以上正本係照原本作成。
如不服本裁定，應於裁定送達後10日內以書狀向本院提出抗告，並繳納抗告費新臺幣1,000元。　　　　　　　　　　　　
中　　華　　民　　國　　111 　年　　5 　　月　　30　　日
                                    書記官  鄧筱芸